最高法院刑事判決　　　　　　　　　　　　　　　　　九十一年度台非字第七八號
　　上　訴　人　最高法院檢察署檢察總長
　　被　　　告　甲○○原名柯.
右上訴人因被告偽造文書案件，對於台灣高等法院台南分院中華民國九十年十二月十
八日第二審確定判決（九十年度上易字第一七六一號，起訴案號：台灣台南地方法院
檢察署八十九年度偵字第一三五六○號），認為違法，提起非常上訴，本院判決如左
：
    主  文
上訴駁回。
    理  由
非常上訴理由稱：「按判決不適用法則或適用不當者，為違背法令，刑事訴訟法第三
百七十八條定有明文。又犯罪嫌疑人冒名應訊並偽造署押，雖先後在警訊及偵查筆錄
均有偽造行為，惟其仍屬一犯意接續多次行為，侵害一個法益，應為接續犯，顯屬單
純一罪，而非連續犯（最高法院八十四年度台非字第一○號刑事判決參照）。查：被
告甲○○（更名前為柯美英）於民國八十九年十一月五日凌晨一時許，在台南市○○
○路○段七巷十三弄二十二號七○六室，因涉嫌違反毒品危害防制條例案件，為警查
獲，其為脫免刑責，竟冒用其妹『柯美蓮』之姓名，於搜索扣押證明筆錄及其後之警
訊筆錄、台灣台南地方法院檢察署偵訊筆錄上，簽名及捺指印等情為第一審判決及原
判決所認定，被告此種先後多次偽造柯美蓮署押之行為，僅侵害一個法益，為單純一
罪，乃一審台灣台南地方法院竟認被告在搜索、扣押證明筆錄及其後之警訊筆錄、台
灣台南地方法院檢察署偵訊筆錄上先後偽簽『柯美蓮』姓名及捺指印，係基於概括之
犯意，依連續犯論以一罪（九十年度易字第一四二○號），原判決未加糾正，仍予維
持，將被告第二審上訴駁回，揆諸上開說明，自有適用法則不當之違法，案經確定，
且於被告不利，爰依刑事訴訟法第四百四十一條、第四百四十三條提起非常上訴，以
資救濟。」等語。
本院按非常上訴旨在糾正法律上之錯誤，藉以統一法令之適用，不涉及事實認定問題
，故非常上訴審應以原判決確定之事實為基礎，僅就原判決所認定之犯罪事實，審核
適用法令有無違誤。次按接續犯係基於單一之犯意，以單一行為之數個舉動，接續進
行同一犯罪，在犯罪完成以前，其各個舉動均屬犯罪行為之一部，而接續的侵害同一
法益，為實質上一罪；至連續犯則係一次即可成罪之行為，基於一個概括犯意，反覆
數次而觸犯同一之罪名，其係以數個獨立之犯罪行為，連續數次侵害同一法益，法律
上綜合各個行為而只論以一罪。本件原確定判決引用第一審判決書之記載，認定：被
告甲○○（原名柯美英）於民國八十八年間，曾犯持有毒品罪，經原審法院判處有期
徒刑三月確定，於八十九年五月二十五日執行完畢，仍不知悔改，又於八十九年十一
月五日凌晨一時許，在台南市○○○路○段七巷十三弄二十二號七○六室，因涉嫌違
反毒品危害防制條例案件，為警查獲，其為脫免刑責，竟基於偽造其妹「柯美蓮」署
押之概括犯意，連續冒用「柯美蓮」之名，於搜索扣押證明筆錄及其後之警訊筆錄、
台灣台南地方法院檢察署搜索票、偵訊筆錄、被告權利告知單上，簽名及捺指印，偽
造「柯美蓮」之署押共計十一枚，足生損害於筆錄之正確性及「柯美蓮」本人之權益
等情。復說明被告先後多次偽造署押之犯行，時間緊接，犯罪構成要件相同，顯係基
於概括之犯意反覆為之，應依連續犯之規定論以一罪並加重其刑，又係累犯依法遞加
重其刑。因而維持第一審論被告以連續偽造署押，足以生損害於公眾及他人罪，累犯
，處有期徒刑伍月，並諭知易科罰金折算標準之判決，駁回被告之第二審上訴。經查
被告多次偽造「柯美蓮」之署押，究係基於概括犯意而為之連續犯，抑或以單一之決
意而為之接續犯，乃事實認定之問題。原判決認係基於概括犯意，應屬連續犯，要屬
採證認事之範圍，事實審法院有自由裁量之權。非常上訴意旨，並未具體指明原判決
所為上開連續犯之認定，如何與卷存資料不符，徒憑己見，任意指摘原判決論被告為
連續犯係適用法則不當云云，尚難認為有理由，應予駁回。
據上論結，應依刑事訴訟法第四百四十六條，判決如主文。
中      華      民      國    九十一    年      四      月     十七     日
                              最高法院刑事第十庭
                                  審判長法官  林  增  福
                                        法官  邵  燕  玲
                                        法官  吳  昆  仁
                                        法官  陳  世  雄
                                        法官  惠  光  霞
      右正本證明與原本無異
                                              書  記  官
中      華      民      國    九十一    年      四      月     十九     日
